臺灣高等法院高雄分院刑事裁定　　　　110年度毒抗字第391號
抗　告　人
即　被　告　陳志鵬




上列抗告人因聲請強制戒治案件，不服臺灣橋頭地方法院中華民
國110年9月8日裁定(110年度毒聲字第588號)，提起抗告，本院
裁定如下：
    主  文
抗告駁回。
    理  由
一、原裁定意旨略以：抗告人即被告陳志鵬（下稱被告) 因施用
    第二級毒品犯行，前經原審法院以110 年度毒聲字第109 號
    裁定令入勒戒處所觀察、勒戒，經法務部矯正署高雄戒治所
    評估後，認被告仍有繼續施用毒品傾向，此有法務部矯正署
    高雄戒治所110 年8 月24日高戒所衛字第11010008380 號函
    暨有無繼續施用毒品傾向證明書、有無繼續施用毒品傾向評
    估標準紀錄表各1 份附卷可佐。是以，被告既有繼續施用毒
    品之傾向，依毒品危害防制條例第20條第2 項後段，裁定令
    被告入勒戒處所強制戒治，其期間為6 個月以上，至無繼續
    強制戒治之必要為止，但最長不得逾1 年等語。
二、抗告意旨略以：原裁定所依據之有無繼續施用毒品傾向評估
    標準紀錄表之評分項目，係修正前之評估標準，容有錯誤，
    且以前科紀錄及心理師、醫師之臨床評估等項目採計配分，
    作為判定被告是否有繼續施用毒品傾向，實為草率，被告實
    有不服，又被告於受勒戒期間，家人關懷不曾間斷有會客紀
    錄表可查，若只以觀感不佳及社會不接納，就認被告有施用
    毒品傾向，實有不甘。懇請念及被告已40不惑之年，有心向
    善，父母均已年邁，盼早日返家盡孝，請求撤銷原裁定，另
    為適法裁定云云。
三、按觀察、勒戒後，檢察官或少年法院（地方法院少年法庭）
    依據勒戒處所之陳報，認受觀察、勒戒人無繼續施用毒品傾
    向者，應即釋放，並為不起訴之處分或不付審理之裁定；認
    受觀察、勒戒人有繼續施用毒品傾向者，檢察官應聲請法院
    裁定或由少年法院（地方法院少年法庭）裁定令入戒治處所
    強制戒治，其期間為6個月以上，至無繼續強制戒治之必要
    為止，但最長不得逾1年，毒品危害防制條例第20條第2項定
    有明文。次按勒戒處所應注意觀察受觀察、勒戒人在所情形
    ，經醫師研判其有或無繼續施用毒品傾向後，至遲應於觀察
    、勒戒期滿之15日前，陳報該管檢察官或少年法院（庭），
    觀察勒戒處分執行條例第8條第1項亦定有明文。依據上開規
    定，受觀察、勒戒人有無繼續施用毒品之傾向，係由醫師研
    判。而關於有無繼續施用毒品傾向之評估標準，法務部已於
    110年3月26日以法矯字第11006001760號函修正頒布「有無
    繼續施用毒品傾向評估標準紀錄表」、「有無繼續施用毒品
    傾向評估標準評分說明手冊」。上開評估標準，並非完全以
    受勒戒人勒戒後的結果作為依據，勒戒前及勒戒過程中的各
    種情況，亦屬評估的參考項目。依「有無繼續施用毒品傾向
    評估標準說明手冊」規定，是以前科紀錄與行為表現、臨床
    評估、社會穩定度等3個項目合併計算分數，每一大項均有
    靜態因子與動態因子，並以各該因子分數相加，用以評估有
    無繼續施用毒品之傾向。因此，受勒戒人有無「繼續施用毒
    品傾向」，係依具體個案之臨床實務及相關事證等多個面向
    綜合評估判定，有其相當之專業依據及標準，且涉及專門醫
    學。又考量強制戒治之目的，是為了協助施用毒品者戒斷毒
    品之心癮及身癮所為的保安處分，而該評估標準乃是適用於
    每一位受觀察、勒戒處分之人，具一致性、普遍性、客觀性
    ，如果其評估由形式上觀察，並無分數計算顯然錯誤、亦無
    擅斷或濫權等明顯不當之情事，法院自應予以尊重。
四、經查，被告因施用第二級毒品，前經原審法院以110 年度毒
    聲字第109號裁定令入勒戒處所觀察、勒戒後，據法務部矯
    正署高雄戒治所附設觀察勒戒所，於110 年8 月5 日依修正
    後評估標準對其進行評分結果為：⑴前科紀錄與行為表現：
    1.毒品犯罪相關司法紀錄（靜態因子）：每筆5 分共10筆，
    得分為10分（上限10分）。2.首次毒品犯罪年齡21至30歲（
    靜態因子），得分為5 分（上限10分）。3.其他犯罪相關紀
    錄（靜態因子）：每筆2 分共5 筆，得分為10分（上限10分
    ）。4.入所時尿液毒品檢驗（靜態因子）：多種毒品反應，
    得分為10分（上限10分）。5.所內行為表現（動態因子）：
    持續於所內抽煙，得分為2 分（上限15分）；⑵臨床評估：
    1.物質使用行為（靜態因子）：1-1 有多重毒品濫用（靜態
    因子）：施用海洛因及安非他命，得分為10分（上限10分
    ）、1-2 有合法物質濫用（靜態因子）：施用香菸：每種2
    分，得分為2 分（上限6 分）、1-4 使用年數（靜態因子）
    ：超過1 年，得分為10分（上限10分）、2.臨床綜合評估（
    動態因子，含病識感、動機、態度、就醫意願）屬中度，得
    分為4 分（上限7 分）。以上靜態因子得分合計57分，動態
    因子得分合計6 分，靜態因子及動態因子總分合計63分，而
    依法務部與衛生署共同修正之「有無繼續施用毒品傾向評分
    標準評分說明手冊」所定判定原則，得分在60分以上者，即
    可判定為有繼續施用毒品傾向。茲被告之得分為63分，已逾
    60分，故而判定有繼續施用毒品傾向，有法務部矯正署高雄
    戒治所附設勒戒所110 年8 月24日高戒所衛字第1101000838
    0 號函暨「有（無）繼續施用毒品傾向證明書」及「有無繼
    續施用毒品向評估標準紀錄表」在卷可稽。
五、綜上，前揭評估係戒治所專業知識經驗者（包括醫生）在被
    告執行觀察、勒戒期間，憑其本職學識，依「修正後」之評
    估標準，對被告人格特質、臨床徵候、物質使用行為、社會
    穩定度等因素所為之綜合判斷，乃屬科學驗證所得之結論，
    而該評估標準又係普遍、一致、客觀的適用於每一位受觀察
    、勒戒處分人，非如抗告意旨所稱係依修正前標準對被告進
    行評估，亦無任意、草率評估等情。本案被告既受有前揭評
    估認有繼續施用毒品傾向，且由形式上觀察，並無擅斷或濫
    權等明顯不當之情事，原審因而依檢察官聲請，適用毒品危
    害防制條例第20條第2 項後段之規定，裁定令入戒治處所施
    以強制戒治，其期間為6 個月以上，至無繼續強制戒治之必
    要為止，但最長不得逾1 年，經核並無不合。至被告抗告意
    旨另稱其已有年歲、尚有年邁父母等待其回家盡孝等家庭因
    素，均非是否須繼續執行強制戒治處分所需考量因素，自不
    能執為免除強制戒治處分之理由，是被告以前詞提起抗告，
    指摘原裁定不當，依上開說明，為無理由，應予駁回。
據上論結，應依刑事訴訟法第412 條，裁定如主文。
中    華    民    國   110    年    9     月    27    日
                  刑事第八庭    審判長法  官  邱明弘
                                      法  官  林書慧
                                      法  官  黃宗揚
以上正本證明與原本無異。
不得再抗告。
中    華    民    國   110    年    9     月    27    日
                                      書記官  秦富潔